---
title: "Práctica de Programación con R"
author: "Rocio Conislla"
date: "29/6/2021"
output: html_document
---
---
```{r setup, include=FALSE}
knitr::opts_chunk$set(echo = TRUE)
library(tidyverse)
```

```{css echo = FALSE}
.badCode {
background-color: silver;
}
```
# <span style="color:steelblue">**EJERCICIOS**</span>.

### <span style="color:red">**Parte 1**</span>.
1. Piden calcular los valores númericos aproximados de:

a. 
$$
\frac{0.3*0.15}{0.3*0.15+0.2*0.8+0.5*0.12}
$$
Solución:

```{r class.source = "badCode"}
(0.3*0.15)/(0.3*0.15+0.2*0.8+0.5*0.12)
```

b.
$$
\frac{5^6}{6!}*e^{-5}
$$
Solución:

```{r class.source = "badCode"}
((5^6)/factorial(6))*exp(-5)
```

c.
$$
\begin{pmatrix}
20 \\ 7
\end{pmatrix}
*0.4^7*0.6^{13}
$$
Solución:

```{r class.source = "badCode"}
choose(20,7)*(0.4^7)*(0.6^13)
```

2. Piden realizar las siguientes sumas:
a.
$$
1+2+3+\ldots+1000
$$
Solución:

```{r class.source = "badCode"}
sum(1:1000)
```

b.
$$
1+2+4+8+16+\ldots+1024
$$
Solución:

```{r class.source = "badCode"}
sum(2^(0:10))
```

3. El vector **grupo** representa al grupo al que pertenece una serie de alumnos piden:
a. ¿Cuántos elementos tiene?

Solución:
-Primero cargamos la data
```{r class.source = "badCode"}
data <- load("datos.RData")
```
-Para visualizar la cantidad de elementos que tiene usamos la función **length**
```{r class.source = "badCode"}
length(grupo)
```

b. ¿En qué posiciones del vector está la letra "A"?
-Para visualizar las posiciones en las que se encuentra la letra **A** usamos **which**  
```{r class.source = "badCode"}
which(grupo == "A")
```

4. El vector **nota** representa la nota de un examen de los alumnos que están en los grupos del vector **grupo**. Piden:
a. ¿Cuánto suman todas las notas?

Solución:
```{r class.source = "badCode"}
sum(nota)
```

b. ¿Cuál es la media aritmética de todas las notas?

Solución:
```{r class.source = "badCode"}
mean(nota)
```

c. ¿En qué posiciones están las notas mayores de 7.0?

Solución:
```{r class.source = "badCode"}
which(nota >= 7.0)
```

d. Visualiza las notas ordenadas de mayor a menor

Solución:
```{r class.source = "badCode"}
sort(nota, decreasing = T)
```

e. ¿En qué posición está la nota máxima?

Solución:
```{r class.source = "badCode"}
which(nota == max(nota))
```

5. A partir de los vectores **grupo** y **nota** definidos. Piden:
a. Suma de las notas de los 10 primeros alumnos del vector

Solución
```{r class.source = "badCode"}
sum(nota[1:10])
```

b. ¿Cuántos alumnos hay en el grupo **C**?

Solución
```{r class.source = "badCode"}
length(grupo[grupo=="C"])
```

c. ¿Cuántos alumnos han aprobado?

Solución:
```{r class.source = "badCode"}
length(nota[nota>=5])
```

d. ¿Cuántos alumnos del grupo **B** han aprobado?

Solución:
```{r class.source = "badCode"}
length(nota[grupo == "B" & nota >= 5])
```

e. ¿Qué porcentaje de alumnos del grupo **C** han aprobado?

Solución:
```{r class.source = "badCode"}
(length(nota[grupo == "C" & nota >= 5])/length(nota[grupo == "C"]))*100
```

f. ¿De qué grupos son la máxima y mínima notas de toda la muestra?

Solución:
```{r class.source = "badCode"}
#La nota máxima es del grupo:
grupo[nota == max(nota)]
#La nota mínima es del grupo:
grupo[nota == min(nota)]
```

g. Nota media de los alumnos del grupo **A** y **B**, juntos, considerando solo a los que han aprobado.

Solución:
```{r class.source = "badCode"}
mean(c(nota[grupo == "A" & nota >= 5],nota[grupo == "B" & nota >= 5]))
```

6. Piden calcular el percentil 66 de las notas de todos los alumnos, y también de los alumnos del grupo **C**.

Solución:
```{r class.source = "badCode"}
quantile(nota, probs = 0.66)
quantile(nota[grupo=="C"], probs = 0.66)
```

7. Un alumno tiene una nota de 4.9 ¿Qué procentaje del total de alumnos, tiene una nota menor o igual que la suya?¿Y qué porcentaje tiene una nota mayor o igual que la suya?

Solución:
```{r class.source = "badCode"}
#Porcentaje de alumnos que tiene una nota menor o igual a 4.9
((length(nota[nota <= 4.9]))/(length(nota)))*100
#Porcentaje de alumnos que tiene una nota mayor o igual a 4.9
((length(nota[nota >= 4.9]))/(length(nota)))*100
```

8. Realizar un gráfico de diagramas de caja de notas de cada grupo, para poder comparar el nivel de cada uno de ellos.

Solución:
```{r class.source = "badCode"}
par(mfrow = c(2,3))
boxplot(nota[grupo == "A"], main = "Grupo A", col = "palegoldenrod")
boxplot(nota[grupo == "B"], main = "Grupo B", col = "palegoldenrod")
boxplot(nota[grupo == "C"], main = "Grupo C", col = "palegoldenrod")
boxplot(nota[grupo == "D"], main = "Grupo D", col = "palegoldenrod")
boxplot(nota[grupo == "E"], main = "Grupo E", col = "palegoldenrod")
```

9. Si la variable **conc** recoge la concentración de plomo (en ppm) en el aire en cierta zona durante un día completo, piden:

a. ¿Cuál ha sido la concentración máxima?

Solución:
```{r class.source = "badCode"}
max(conc)
```

b. ¿En cuántos de los muestreos se ha superado la concentración de 40.0 ppm?

Solución:
```{r class.source = "badCode"}
length(conc[conc > 40])
```

c. ¿Cuál ha sido la concentración media del día?

Solución:
```{r class.source = "badCode"}
mean(conc)
```

d. ¿Cuales fueron las 10 mediciones más bajas del día? 

Solución:
```{r class.source = "badCode"}
sort(conc)[1:10]
```

e. Si la primera medida fue a las 00:00. ¿A qué hora del día se alcanzó la concentración máxima?

Solución:
```{r class.source = "badCode"}
# Creaamos una secuencia de datos de fecha con inicio en la hora pedida:
date1 <- seq(
  as.POSIXct("2021-01-01 00:00"),
  length.out = length(conc),
  by = "5 min"
)

#Creamos un data frame con los datos de concentracion de plomo y las fechas 
df03 <- data.frame(conc, date1)

#Consultamos cual es el valor maximo de concentracion y a su vez nos trae el dato de la hora en que fue tomada
df03[conc == max(conc),]
```

### <span style="color:red">**Parte 2**</span>.

1. Piden graficar los puntos (1,1), (2,4), (3,6), (4,8), (5,25), (6,36), (7,49), (8,64), (9,81), (10,100).

Solución:
```{r class.source = "badCode"}
plot(matrix(c(1:10,(1:10)^2), nrow = 10), xlab = "X", ylab = "Y",
     main = "Ejercicio 1 - Parte 2",pch = 16, col=1:10)
```

2. Piden ingresar la matriz A en Rstudio:

$$
A=
\begin{pmatrix}
1&2&3\\2&4&6\\3&6&9\\4&8&12
\end{pmatrix}
$$
Solución:
```{r class.source = "badCode"}
matrix(c(1,2,3,2,4,6,3,6,9,4,8,12), nrow = 4, byrow = T)
```

3. Piden ingresar la matriz identidad de tamaño 3:
$$
I=
\begin{pmatrix}
1&0&0\\0&1&0\\0&0&1
\end{pmatrix}
$$
Solución:
```{r class.source = "badCode"}
diag(x = 1,nrow = 3)
```

4. Piden crear una función que cree una matriz nula ingresando las dimensiones.

Solución:
```{r class.source = "badCode"}
matrix_null <- function(val1,val2){
  resultado <- matrix(0, nrow = val1, ncol = val2)
  return(resultado)
}
matrix_null(4,5)
```

5. Piden modificar la matriz **diag(4)**, para que se parezca a la matriz **B**:
$$
B=
\begin{pmatrix}
0&0&0&0\\0&2&0&0\\0&0&3&0\\0&0&0&4
\end{pmatrix}
$$
Solución:
```{r class.source = "badCode"}
diag(x = c(0,2,3,4),nrow = 4)
```
6. Piden obtener la matriz transpuesta de A(ejercicio2):

Solución:
```{r class.source = "badCode"}
A1 <- matrix(c(1,2,3,2,4,6,3,6,9,4,8,12), nrow = 4, byrow = T)
t(A1)
```
7. Piden realizar las siguientes operaciones:
a. 
$$
A+B
$$
b.
$$
A-B
$$
Los ejercicios 7a, y 7b no se pueden operar debido a que tienen dimensiones diferentes.

c.
$$
3B
$$
Solución:
```{r class.source = "badCode"}
B1 <- diag(x = c(0,2,3,4),nrow = 4)
3*B1
```
d.
$$
BA
$$
Solución:
```{r class.source = "badCode"}
B1%*%A1
```

8. Piden crear una función para calcular $P^6$.
$$
P=
\begin{pmatrix}
1&2&3\\-2&4&-2\\1&0&1
\end{pmatrix}
$$
Solución:
```{r class.source = "badCode"}
p = matrix(c(1,2,3,-2,4,-2,1,0,1), nrow = 3, byrow = T)

f2 <- function(x,k){
  r <- diag(dim(x)[2])
  for(i in 1:k){
    r <- r%*%x
  }
  r
}
f2(p,6)
```

9. Piden resolver el sistema de ecuaciones.
$$
3x-y+z=-1\\
9x-2y+z=-9\\
3x+y-2z=-9
$$
Solución:
```{r class.source = "badCode"}
A2 <- rbind(c(3, -1, 1), 
           c(9, -2, 1), 
           c(3, 1, -2))
B2 <- c(-1, -9, -9)
solve(A2, B2)
```
10. Utilizando la ayuda de R, piden investigar para qué sirven las funciones **eigen()** y **det()**.

Solución:
```{r class.source = "badCode"}
#?eigen()
#?det()
```

11. Considerando las matrices.
$$
B=
\begin{pmatrix}
1&2&3&4&5\\2&4&6&8&10\\3&6&9&12&15\\4&8&12&16&20\\5&10&15&20&25\\6&12&18&24&30\\7&14&21&28&35\\8&16&24&32&40\\9&18&27&36&45\\10&20&30&40&50
\end{pmatrix}
$$
$$
A=
\begin{pmatrix}
0&1&0&1&0\\1&0&1&0&1\\0&1&0&1&0\\0&1&0&0&1\\1&0&1&1&0
\end{pmatrix}
$$
Piden calcular:
$$
A*B-AB^t
$$
Solución:
```{r class.source = "badCode"}
B <- matrix(c(1:10, seq(2, 20, by = 2), seq(3, 30, by = 3), seq(4, 40, by = 4), 
               seq(5, 50, by = 5)), nrow = 10)
A <- matrix(c(rep(c(0,1),7), rep(c(0,0,1),2),1,0,1,1,0), nrow = 5, byrow = T)

#Error en las dimensiones: (B)%*%(A)-(A)%*%t(B)
```

12. Considere:
$$
\beta = (X^t*X)^{-1}*X^t*Y
$$
Piden determinar la matriz $\beta$
$$
X =
\begin{pmatrix}
1&1\\1&-1\\1&0\\1&1\\1&2
\end{pmatrix}
\\Y=
\begin{pmatrix}
0\\0\\1\\1\\3
\end{pmatrix}
$$
Solución:
```{r class.source = "badCode"}
x2 <- matrix(c(rep(1,5), 1, -1, 0:2), nrow = 5, byrow = F)
y2 <- matrix(c(0,0,1,1,3), nrow = 5, byrow = F)

solve(t(x2)%*%x2)%*%t(x2)%*%y2
```

13. Piden cargar los vectores **year** y **co2** con el siguiente código:
```{r class.source = "badCode"}
data("co2")
means = aggregate(co2, FUN=mean)
year = as.vector(time(means))
co2 = as.vector(means)
```
- El vector **co2** contiene medidas de CO<sub>2</sub> en la atmósfera, en unidades *ppm*, durante el periodo 1959-1997. El vector **year** contiene sus años correspondientes.
- Calcular un vector de diferencias de CO<sub>2</sub> entre años consecutivos, que sería:
CO<sub>2</sub> en 1960 menos CO<sub>2</sub> en 1959
CO<sub>2</sub> en 1961 menos CO<sub>2</sub> en 1960
y así sucesivamente...

Solución:
```{r class.source = "badCode"}
df_co2 <- data.frame(year = year, co2 = co2) %>%
 mutate(co2_2 = lag(co2), dif_co2 = co2 - co2_2)
vect_diferencia <- df_co2$dif_co2[2:39]
vect_diferencia
```

- Crear un **plot** con líneas y puntos mostrando las diferencias consecutivas de CO<sub>2</sub> en función del tiempo (1960, 1961, etc...), en **negrita**

Solución:
```{r class.source = "badCode"}
plot(x = df_co2$year[2:39], y = vect_diferencia, xlab = "Año", ylab = "Variación de CO2",
    main = "Diferencia de CO2 & tiempo", type = "o", pch = 16, col="red")
```

- La diferencia de concentración de CO<sub>2</sub> entre 2020 y 2019 fue igual a 2.64. Agregar un punto rojo representando esa diferencia al plot ya creado (usar una forma diferentes como **pch = 4**)

Solución:
```{r class.source = "badCode"}
plot(x = df_co2$year[2:39], y = vect_diferencia, xlab = "Años", ylab = "Variación de CO2",
    main = "Diferencia de CO2 & tiempo", type = "o", pch = 16, xlim = c(1960,2020),
    ylim = c(0,3))
points(2020, 2.64, pch = 4, col = "red")
```

14. Piden:
- Leer el archivo **rainfall.csv** como un **data.frame**
- Calcula e imprime un vector con los nombres de las estaciones donde al menos uno de los meses tiene una precipitación superior a 180mm.

Solución:
```{r class.source = "badCode", message = FALSE}
df_rain <- as_tibble(read_csv("ProgramacionR-master/data/rainfall.csv"))
names_est <- dplyr::select(df_rain, sep:apr, name) %>%
 dplyr::filter(sep > 180 | oct > 180 | nov > 180 | dec > 180 |
                 jan > 180 | feb > 180 |mar >180) %>%
 dplyr::select(name)
names_est <- as.vector(names_est$name)
names_est
```

### <span style="color:red">**Parte 3**</span>.

15. Se tiene un conjunto de datos de precipitación diaria (período 1980-2013) de ciertas estaciones metereológicas (**raingaugeDataset.csv**), donde cada una de las estaciones están asociadas a un código único (**p.e. qc00000208**). Asimismo, se tiene una lista con los nombres, códigos, coordendas y elevación de cada una de las estaciones (**listRaingauge.csv**)

**GRUPO 04:** MORROPÓN
Solicita:
a. Determinar la cantidad de **missing values** de la serie de tiempo a paso diario.

Solución:
```{r class.source = "badCode"}
#Cargamos los archivos csv
data2 <- as_tibble(read.csv("ProgramacionR-master/data/raingaugeDataset.csv"))
data3 <- as_tibble(read.csv("ProgramacionR-master/data/listRaingauge.csv"))

est <- dplyr::select(data3, NOM_EST, CODIGO) %>%
 dplyr::filter(NOM_EST == "MORROPON")

ejerc1 <- data2 %>% dplyr::mutate(date = as.Date(date, format = "%d/%m/%Y")) %>%
  rename(pp = qc00000235) %>%
  dplyr::select(date, pp) %>%
  group_by(date) %>%
  mutate(missVal = sum(is.na(pp)))
ejerc1
```

b. Calcule la serie de tiempo de precipitación **acumulada mensual** (si el # de días con missing values, en un mes, supera el 10%, la precipitación acumulada mensual será considerado como un NA).
Determine la cantidad de missing values de la serie de tiempo a paso mensual.

Solución:
```{r class.source = "badCode"}
ejerc2 <- data2 %>% dplyr::mutate(date = as.Date(date, format = "%d/%m/%Y")) %>%
  rename(pp = qc00000235) %>%
  dplyr::select(date, pp) %>%
  group_by(date = str_sub(date, 1, 7)) %>%
  mutate(missVal = sum(is.na(pp)) * 100 / n()) %>%
  summarize(
    pp = sum(pp , na.rm = T),
    missVal = unique(missVal)
  ) %>%
  mutate(
    pp = ifelse(missVal >= 10 , NA, pp),
    date = as.Date(sprintf("%1$s-01", date)), #Para agregar el 01 a la fecha
    month= str_sub(date, 6, 7)
  )
ejerc2
```

c. Determine la cantidad de **missing values** de la serie de tiempo a paso mensual.

Solución:
```{r class.source = "badCode"}
sum(is.na(ejerc2$pp))
```
d. Cree una función que calcule, a partir de los datos de precipitación mensual, la **climatología (Ene-Dic)** para el **período 1980-2010**.

Solución:
```{r class.source = "badCode"}
ejerc4 <- function(datax){
  rango <- filter(datax, date >= "1980-01-01" & date <="2010-12-31")
  monthx <- group_by(rango, month)
  mediax <- summarise(monthx, ppmean= mean(pp, na.rm = T))
  return (mediax)
}
ejerc4(ejerc2)
```
e. Plotear (boxplot) la variabilidad de los valores mensuales (Ene-Dic) para el período 1980-2013.

Solución:
```{r, fig.align='center', warning=FALSE, class.source = "badCode"}
ggplot(ejerc2, aes(month, pp, fill=month)) +
  ggtitle("Variabilidad de los valores mensuales entre 1980-2013")+
  labs(x = "Meses",
       y = "Precipitación")+
  geom_boxplot()+
  theme_bw() +
  theme(
    panel.background = element_rect(fill = "lightblue"),
    panel.grid.minor = element_line(linetype = "dotted")
  )+
  scale_x_discrete(
    labels = month.abb,
  )+
  labs(caption = "Interpretación: Se observa que entre los meses de enero y abril hay mayor
       variabilidad de los datos de precipitación siendo el mes de marzo el
       más resaltante, y los meses de mayo a diciembre tienden mantener valores
       nulos ya que es temporada seca. También se puede observar que durante
       todos los meses se presentan valores atípicos debido a errores de lectura
       o anomalías")
```